臺灣高雄地方法院民事判決　　　　　　　99年度保險字第28號
原　　　告　陳美花
訴訟代理人　周振宇律師
被　　　告　泰安產物保險股份有限公司高雄分公司
法定代理人　周文凱
訴訟代理人　蘇奕滔
當事人間請求給付保險金事件，本院民國100年4月21日言詞辯論
終結，判決如下：
  主  文
原告之訴及假執行之聲請均駁回。
訴訟費用由原告負擔。
  事實及理由
一、原告主張：原告於民國97年10月17日以車牌號碼8011-XM 自
    用小客車（下稱系爭車輛）向被告公司投保乙式汽車車體損
    失險、汽車竊盜損失險、任意汽車第三人責任險、任意汽車
    第三人責任險附加駕駛人傷害保險附約、任意汽車第三人責
    任險附加駕駛人乘客體傷保險附約等保險（下稱系爭保險）
    ，約定保險期間為97年10月17日起至98年10月17日止。其後
    訴外人卓耿宇（原告之子）於98年4 月4 日上午3 時許，駕
    駛系爭車輛沿屏東縣里港鄉○○路由北向南行駛，經三和派
    出所前不慎撞擊路中安全島（下稱系爭事故），致系爭車輛
    毀損，卓耿宇亦於事故中身亡。爰依系爭保險契約請求被告
    給付車損保險金、身故保險金。並聲明：(一)被告應給付原告
    新台幣（下同）3,543,000 元，及自99年3 月6 日起至清償
    日止，按週年利率10% 計算之利息；(二)原告願供擔保，請准
    宣告假執行。
二、被告則以：被保險人或駕駛人酒後駕車且飲酒吐氣所含酒精
    成分超過每公升0.25毫克以上，為不保事項，而酒測值應以
    保險事故發生時測得之酒測值為準，卓耿宇於98年4 月4 日
    6 時30分許送至長庚醫院救治時所採集之血液中酒精濃度31
    .8mg/dl 循酒精濃度代謝率換算事故當時之血液酒精濃度為
    52.2～97 .5mg/dl，平均值74.8mg/dl ，換算呼氣所含酒精
    濃度0.26 1～0.4875mg/l，平均值0.374m g/l，顯已逾標準
    值0.25mg /l ，系爭事故之發生，係因卓耿宇酒後駕車所致
    等語置辯，並聲明：(一)原告之訴駁回。(二)如受不利判決，願
    供擔保請准宣告免為假執行。
三、不爭執事項：
  (一)原告以系爭車輛向被告投保乙式汽車車體損失險、任意汽車
    第三人責任險、任意汽車第三人責任險附加駕駛人乘客體傷
    保險附約，約定保險期間為97年10月17日起至98年10月17日
    止，原告並已繳納保費完竣。
  (二)卓耿宇於98年4 月4 日上午3 時許，駕駛系爭車輛在屏東縣
    里港鄉○○路三和派出所前，發生系爭事故致系爭車輛毀損
    ，卓耿宇死亡。
  (三)卓耿宇經急救送至高雄長庚紀念醫院，其血液中酒精含量檢
    驗值為31.8mg/dl 。
  (四)被告已於98年5月22日函知原告拒絕理賠。
  (五)如原告請求有理由，被告應理賠原告保險理賠金3,472,410
    元。
四、爭執事項：
  (一)卓耿宇於保險事故發生時之酒精濃度平均值是否超過標準值
    0.25mg /l？
  (二)系爭事故發生與卓耿宇飲酒後駕車有因果關係？
五、得心證之理由
  (一)卓耿宇於保險事故發生時之酒精濃度平均值是否超過標準值
    0.25mg /l？
    1.按被保險人或駕駛人酒後駕車且飲酒吐氣所含酒精成分超
      過每公升0.25毫克以上，不負賠償之責，汽車保險自用汽
      車條款第10條第2 項第3 款定有明文。上開約款係為將因
      自行飲酒所致之事故，排除於理賠範圍外，是故保險人得
      否拒絕理賠，端視被保險人或駕駛人於事故發生時之呼氣
      酒精濃度是否已達0.25mg/l為準。經查：卓耿宇於98年4
      月4 日上午3 時30分許，駕駛系爭車輛在屏東縣里港鄉○
      ○路三和派出所前，發生系爭事故致系爭車輛毀損，卓耿
      宇送往高雄長庚紀念醫院就醫，於同日上午6 時30分許採
      驗血液，其酒精含量檢驗值為31.8mg/dl ，於同日上午9
      時50分死亡，為兩造所不爭執，並有道路交通事故現場圖
      、交通事故調查表(一)(二)、道路交通事故照片黏貼紀錄表、
      高雄長庚紀念醫院檢驗醫學科檢驗報告書、診斷證明書在
      卷可稽。是以卓耿宇於採驗血液當時之呼氣酒精濃度為0.
      159mg/l ，尚未逾越0.25mg/l（呼氣酒精濃度：血液酒精
      濃度為＝0.25mg/l：50mg/dl ），惟採驗血液檢驗距離系
      爭事故發生已間隔3 小時，自應還原至系爭事故發生時之
      呼氣酒精濃度，始符合上開約款之意旨。
    2.就醫學文獻所知，酒精對人體造成之影響，於呼氣時酒精
      濃度達0.25mg/l時，即會輕度中毒，造成輕度協調功能降
      低，有行政院國軍退除役官兵輔導委員會臺北榮民總醫院
      88年8 月5 日（88）北總內字第26868 號函告可佐。依系
      爭事故發生時之現場圖、照片觀之，系爭事故之路段路寬
      約為9.4公尺，有1慢車道及雙線快車道，路面無缺陷、無
      障礙物，有夜間照明設備，無號誌，中央分隔島為寬50公
      分以上之寬式中央分隔島，有上開交通事故現場圖及調查
      報告(一)(二)可證。卓耿宇行經上開路段時為上午3時30分許
     ，為車輛較為稀少之行車時段，系爭事故發生之路口無號
      誌之設置，如卓耿宇於系爭事故發生時卓耿宇駕駛反應能
      力如未受酒精影響而降低，於發現車輛向左行駛即將要撞
      擊中央分隔島之際，在長達47.5公尺煞車過程中，理應偏
      右行駛於某一車道上直行通過即可，並無闖越號誌或有影
      響其他車輛行進安全之顧慮，而非繼續偏左行駛致撞擊中
      央安全島，且其煞車痕係以斜切方式，自慢車道內0.2公
      尺處往中央分隔島，與一般變換車道情形有異，況且其不
      僅撞擊中央分隔島，甚至跨越寬為50公分以上之分隔島至
      對向車道，復參酌在無其他車輛介入之情形下，系爭車輛
      全損，卓耿宇亦被系爭車輛車體夾住受困於車體內等情，
      顯見卓耿宇於事故發生當時之注意能力、協調功能均已降
      低。次依法務部法醫研究所87年12月7日法醫所87文理字
      第0611號函示，呼氣酒精濃度每小時遞減約0.05mg/l～
      0.1mg/l，卓耿宇98年4月4日上午6時30分許採驗時之呼氣
      酒精濃度為0.159mg/l，則其同日上午3時30分之呼氣酒精
      濃度應介於0.309mg/l～0.459mg/l間（計算式為0.159mg/
      l+ 0.15mg/l～0.3mg/l＝0.309m  g/l～0.459mg/l），卓
      耿宇於事故發生時之呼氣酒精濃度為0.309mg/l～0.459m
      g/ l間，顯高於上開約款約定之0.25mg/l，參酌系爭事故
      發生之客觀情狀，卓耿宇於事故發生時之呼氣酒精濃度，
      應已達0.25mg/l以上。
    3.原告雖主張酒精代謝率因人而異，且鑑定意見亦表示無法
      鑑定，故應以98年4月4日上午6時30分許採驗之血液報告
      為斷，卓耿宇於事故發生時之呼氣酒精濃度應未達0.25mg
      /l云云。惟本件之所以無法確實回算卓耿宇於系爭事故發
      生時之呼氣酒精濃度，係因卓耿宇於系爭事故發生後之血
      液採驗僅有1次所致，有國立台灣大學醫學院回覆書可考
      。卓耿宇於98年4月4日上午3時30分許發生系爭事故，於
      同日上午9時5分許死亡，並非到院時已死亡，卓耿宇之生
      理功能仍處於運作狀態，酒精代謝作用持續進行中，自上
      開法務部法醫研究所函示可知，呼氣酒精濃度於人體代謝
      率每小時遞減約0.05mg/l～0.1mg/l，以最低代謝標準為
      計，卓耿宇於系爭事故發生時之呼氣酒精濃度尚有0.309m
      g/l，仍高於0.25mg/l，並輔以系爭事故發生之客觀情狀
      ，以卓耿宇駕駛車輛之行進方向及撞擊、車損情形觀之，
      被告抗辯卓耿宇於事故發生時之呼氣酒精濃度已達0.25mg
      /l，堪屬合理。
    4.財團法人保險發展中心申訴調處委員會調處結果報告書(
      下稱系爭報告書) 雖以卓耿宇血液酒精濃度未達50mg /dl
      ，尚未達到發生代謝條件為由，認為被告拒絕理賠無理由
      。經查，財團法人保險發展中心係以提升消費者權益保護
      、保險專業人才培育等為宗旨，並於91年為處理消費者與
      保險公司之理賠爭議，成立保險申訴調處委員會。惟該中
      心之保險申訴調處委員會所為之系爭報告書，無以拘束本
      院認事用法之判斷，且系爭報告書係以卓耿宇於98年4月4
      日上午6時30分許之血液採驗報告為其論斷依據，疏未考
      量系爭事故發生時卓耿宇血液酒精濃度是否已達50mg /dl
      ，遽予認定本件被告拒絕理賠為無理由，與汽車保險自用
      汽車條款第10條第2項第3款要旨不符，系爭報告書之調處
      結果，尚難採信。
  (二)系爭事故發生與卓耿宇飲酒後駕車有因果關係？
    原告主張卓耿宇於通過系爭事故發生地前30公尺處有一向右
    急轉彎，如其未依規定行駛應會因離心力影響未於內側車道
    ，而煞車痕係自慢車道起始，可見其係以正常時速通過，卓
    耿宇有良好之駕駛注意能力，飲酒與系爭事故之發生無因果
    關係云云。然卓耿宇於事故發生時因受酒精影響，駕駛反應
    能力降低，業如前述，且在無其他車輛介入之情形下發生系
    爭事故，尚難認卓耿宇之駕駛行為未受到酒精影響。是以卓
    耿宇飲酒後已降低其駕駛能力，仍駕車行駛致系爭事故之發
    生，系爭事故之發生與卓耿宇飲酒駕車應有因果關係。又卓
    耿宇於行經系爭事故發生地點前30公尺處，縱有依每小時50
    公里之限速行駛，亦無法推定於行經系爭事故現場時仍依限
    速行駛，再者駕駛反應能力降低，非以超速行駛為其必要表
    現，而係應綜合一切客觀情狀考量，限速行駛與否與駕駛反
    應能力是否降低分屬二事，原告主張卓耿宇仍有良好駕駛能
    力，系爭事故之發生與酒後駕車無因果關係云云，不足採信
    。
  (三)綜上，卓耿宇於系爭事故發生時酒後駕車，依人體酒精代謝
    率計算，並綜合事故發生時之一切客觀情狀與車輛受損程度
    等情，堪認卓耿宇於系爭事故發生時，呼氣酒精濃度已達0.
    25mg/l以上，其駕駛能力、反應能力均因酒精作用而降低，
    系爭事故之發生與卓耿宇酒後駕車具有因果關係，屬於汽車
    保險自用汽車條款第10條第2項第3款之不保事項，被告拒絕
    理賠，自為有理，原告請求被告給付3,000,000元身故理賠
    金，及車體損失理賠金543,000元，共3,543,000元，即無理
    由。
六、從而，原告依據保險契約之法律關係，請求被告給付3,543,
    000元及遲延利息，為無理由，應予駁回。原告之訴既經駁
    回，則其假執行之聲請，亦失所附麗，併予駁回之。
七、據上論結，本件原告之訴為無理由，依民事訴訟法第385條
    第1項、第78條、第85條第2項之規定，判決如主文。
中    華    民    國    100    年    5     月    5    日
                  民事第三庭審判長法  官  朱玲瑤
                                  法  官  劉傑民
                                  法  官  楊詠惠
以上正本係照原本作成。
如對本判決上訴，須於判決送達後20日內向本院提出上訴狀。如
委任律師提起上訴者，應一併繳納上訴審裁判費。
中    華    民    國    100    年    5     月    5    日
                                  書記官  吳良美